【裁判字號】    92,抗,348
【裁判日期】    920516
【裁判案由】    聲請再審
【裁判全文】
臺灣高等法院臺中分院刑事裁定            九十二年度抗字第三四八號
    抗  告  人
    即受判決人  甲○○
右抗告人因違反空氣污染防制法聲請再審案件，對於臺灣彰化地方法院中華民國九十
二年三月廿六日裁定（九十二年度聲字第四四九號）提起抗告，本院裁定如左：
    主    文
抗告駁回。
    理    由
一、本件原聲請再審意旨略稱：聲請人即受判決人甲○○經鈞院以九十一年度簡上字
    第三號，判處拘役五十日確定在案，惟本廠已花費一百餘萬元設置防污染設備，
    且本廠為染整工廠，並無排放空氣，故未違反空氣污染防制法，並提出行政院環
    保署環署訴字第○九二○○一○五三四號函，及訴願書影本各乙份為證，鈞院判
    決漏未斟酌上述重要證物，致有違誤；另鈞院前揭判決與九十一年度易字第五○
    二號判決，就同一事實重複處罰，亦有違誤；再者，行政機關之處分及鈞院之判
    決實已違反違反憲法第十五條、二十三條、中央法規標準法第十一條，侵害人民
    之工作權及生存權，請求鈞院釋憲。依刑事訴訟法第四百二十條、第四百三十五
    條之規定聲請裁定開始再審云云。
二、原審以：按刑事訴訟法第四百二十條第一項規定：「有罪之判決確定後，有左列
    情形之一者，為受判決人之利益，得聲請再審︰一、原判決所憑之證物已證明其
    為偽造或變造者。二、原判決所憑之證言、鑑定或通譯已證明其為虛偽者。三、
    受有罪判決之人，已證明其係被誣告者。四、原判決所憑之通常法院或特別法院
    之裁判已經確定裁判變更者。五、參與原判決或前審判決或判決前所行調查之法
    官，或參與偵查或起訴之檢察官，因該案件犯職務上之罪已經證明者，或因該案
    件違法失職已受懲戒處分，足以影響原判決者。六、因發現確實之新證據，足認
    受有罪判決之人應受無罪、免訴、免刑或輕於原判決所認罪名之判決者。」其中
    第六款所示之「確實之新證據」於形式上需具備「新穎性」，於實體上需具備「
    明確性」之要件始足當之，申言之，所謂發見之新證據，係指該項證據，事實審
    法院於判決前因未經發見，不及調查斟酌，至其後始行發見者而言，最高法院二
    十八年度抗字第八號著有判例可資參照。經查：
（一）聲請人以該工廠並無排放空氣為由，認本院九十一年度簡上字第三號判決漏未
      審酌此項重要證物。惟查聲請人係設在彰化縣永靖鄉○○村○○路七十巷十八
      號之「民豐織造廠」之負責人，民豐織造廠係從事布匹印染整理作業，為行政
      院環境保護署（下稱環保署）公告「公私場所應申請設置、變更及操作許可之
      固定污染源」之事業，且未經取得固定污染源操作許可文件，即逕行操作。嗣
      經彰化縣政府環境保護局派員於民國八十九年十一月十五日實地稽查屬實，認
      其違反空氣污染防制法第二十四條第三項規定，乃依同法第五十一條第一項規
      定處新台幣（下同）十萬元罰鍰，並限其於九十年三月一日前依「固定污染源
      設置、變更及操作許可辦法」規定補正。惟其並未於改善期限屆滿前檢具相關
      證明文件報請查驗而仍逕行操作，乃經彰化縣政府以九十年三月十二日以九○
      彰府環二字第二四二七號函為命令停工之處分，詎聲請人仍未遵行該停工命令
      而仍繼續營運，嗣於九十年六月十九日，經彰化縣政府環境保護局派員稽查而
      當場查獲等情，有彰化縣政府執行違反空氣污染防制案件處分書二紙、空氣污
      染稽查紀錄單乙紙及現場照片四張附卷可按（參照台灣彰化地方法院檢察署九
      十年度偵字第五一七一號偵查卷宗），原審既已審酌聲請人所營工廠之實際運
      作情形，則其所提出該工廠並未排放空氣之事實，顯非確實之新證據，至其所
      提出之訴願書及行政院環保署函，僅屬聲請訴願之書狀，及行政院環保署回覆
      之公文，更非所謂之確實新證據；況空氣污染防制法旨在防制空氣污染，維護
      國民健康、生活環境，以提高生活品質，因而凡是屬於公告範圍內固定污染源
      之操作均需取得許可文件，非以實際上是否排放可見之空氣污染物為是否觸法
      之標準，而聲請人所營工廠確係屬於應聲請許可之固定污染源，竟未聲請許可
      即開始營運，嗣經彰化縣環保局科處罰鍰、命令補正、停工之處分均未遵守，
      始受刑罰，故原審判決實無聲請人所指之違誤之處。
（二）又聲請人另以本院九十一年度簡上字第三號判決與九十一年度易字第五○二號
      判決，就同一事實重複處罰為據聲請再審，惟查九十一年度易字第五○二號判
      決，係就聲請人另行起意自九十年十一月中旬某日起至九十一年一月間止，未
      遵行彰化縣政府九十年三月十二日九○彰府環二字第二四二七號函為命令停定
      處新台幣（下同）十萬元罰鍰，並限其於九十三年三月一日前依「固定污染源
      設置、變更及操作許可辦法」規定補正。惟其並未於改善期限屆期滿前檢具相
      關證明文件報請查驗而仍逕行操作，乃經彰化縣政府於九十年三月十二日，以
      九０彰府環二字第二四二七號函為命令停工之處分，詎聲請人仍未遵行該停工
      命令而仍繼續營運，嗣於九十年六月十九日，經彰化縣政府環境保護局派員稽
      查而當場查獲等情，有彰化縣政府執行違反空氣污染防制案件處分書二紙、空
      氣污染稽查紀錄單乙紙及現場照片四張附卷可按（參照臺灣彰化地方法院檢察
      署九十年度偵字第五一七一號偵查卷宗），原審既已審酌聲請人所營工廠之實
      際運作情形，則其所提出該工廠並未排放空氣之事實，顯非確實之新證據，至
      其所提出之訴願書及行政環保署函，僅屬聲請訴願之書狀及行政院環保署回覆
      之公文，更非所謂之確實新證據；況空氣污染防制法旨在防制空氣污染，維護
      國民健康、生活環境，以提高生活品質，因而凡是屬於公告範圍內固定污染源
      之操作均需取得許可文件，非以實際上是否排放可見之空氣污染物為是否觸法
      之標準，而聲請人所營工廠，確係屬於應聲請許可之固定污染源，竟未聲請許
      可即開始營運，嗣經彰化縣環保局科處罰鍰、命令補正、停工之處分均未遵守
      ，始受刑罰，故原審判決實無聲請人所指之違誤之處。
（三）又聲請人另以本院九十一年度簡上字第三號判決與九十一年度易字第五０二號
      判決，就同一事實重複處罰為據聲請再審，惟查九十一年度易字第五０二號判
      決，係就聲請人另行起意自九十年三月十二日九０彰府環二字第二四二七號函
      為命令停工之處分，而仍復工繼續營運之行為所科處之刑罰，兩案非屬同一案
      件，自無聲請人所指之重複處罰情事，況聲請人所指「重複處罰」亦非屬得聲
      請始再審之理由，因予駁回再審之聲請，經核並無違誤。
三、抗告意旨如後附抗告狀。經查抗告人所舉抗告理由，無一適合刑事訴訟法第四百
    二十條所列之六款情形，從而原審駁回抗告人之再審聲請並無不當，抗告人之抗
    告為無理由，應予駁回。
據上論斷，應依刑事訴訟法第四百三十四條第一項，裁定如主文。
中      華      民      國      九十二     年     五      月    十六    日
                                  臺灣高等法院臺中分院刑事第五庭
                                        審判長法  官  袁  從  楨
                                              法  官  郭  同  奇
                                              法  官  胡  森  田
右正本證明與原本無異。
不得抗告。
                                              書記官  林  振  甫
中      華      民      國      九十二     年     五      月    十九    日
                                                                        Ｉ


司法院資訊處製作；財團法人民間司法改革基金會備份。
